【裁判字號】    99,交抗,172
【裁判日期】    991005
【裁判案由】    聲明異議
【裁判全文】
臺灣高等法院臺南分院交通事件裁定     99年度交抗字第172號
抗  告  人  甲○○
即異議人
上列抗告人因違反道路交通管理處罰條例案件，不服臺灣嘉義地
方法院中華民國99年8月24日所為裁定（99年度交聲字第477號）
，提起抗告，本院裁定如下：
    主  文
抗告駁回。
    理  由
一、抗告人即受處分人甲○○於原審及本院均僅就原處分機關交
    通部公路總局嘉義區監理所民國（下同）九十九年八月二日
    嘉監裁字第裁七０－Ｌ00000000號違反道路交通管
    理事件裁決書關於「吊銷駕駛執照，一年內不得考領駕駛執
    照」之裁罰部分，聲明異議及提起抗告，並不及於罰鍰部分
    ，則本件自應於抗告人之上開抗告範圍內審理之，合先敘明
    。
二、本件抗告意旨略以：抗告人於九十九年六月二日下午五時八
    分許，駕駛牌照號碼五六二－ＺＸ號營業用曳引車，行經嘉
    義縣朴子市省道台十九線公路九十點六公里處，與黃翁春所
    騎乘機車發生碰撞車禍，致黃翁春死亡，嗣為警方舉發違反
    道路交通安全規則肇事致人死亡，原處分機關裁罰吊銷駕駛
    執照一年。惟抗告人已與被害人家屬和解，因抗告人國中畢
    業，一直以駕駛維生，若吊銷駕照，一家六口生活將陷入困
    境，希望法外開恩等語。
三、原裁定略以：
  (一)抗告人係益盈有限公司所僱用之曳引車司機，為從事駕駛業
    務之人，於九十九年六月二日下午五時八分許，駕駛牌照號
    碼五六二－ＺＸ號營業用曳引車，沿嘉義縣朴子市省道台十
    九線公路內側車道由南往北順向行駛，途經該公路九十點六
    公里之設有時速限制為七十公里標誌之路段，該處且係幹線
    之台十九線公路與屬支線產業道路之無號誌交岔路口，本應
    注意行車速度，應依速限標誌規定；行經無號誌之交岔路口
    ，應減速慢行，作隨時停車之準備，且依當時晴天日間自然
    光線，柏油路面乾燥無缺陷，無障礙物視距良好，並無不能
    注意之情事，卻疏未注意貿然以時速約一百零五公里之超速
    行駛，適有黃翁春騎乘牌照號碼ＯＱＫ－００二號重型機車
    ，沿支線之產業道路由東往西騎至同一交岔路口欲右轉彎進
    入台十九線公路，疏未禮讓幹道車先行即貿然駛入交岔路口
    右轉欲進入內側車道。抗告人所駕駛之曳引車因超速煞車不
    及，其車首右側遂在內側車道內撞及黃翁春所騎乘機車之左
    側，並拖行約一百公尺遠始停下，黃翁春因而受有顱腦及肢
    體重度鈍力損傷，嗣經送醫急救仍因傷勢過重於同月三日上
    午六時七分許不治死亡。抗告人嗣經原審於九十九年七月二
    十一日以九十九年度交訴字第五五號判決判處有期徒刑七月
    ，緩刑三年等情，為抗告人所不爭執，並經其於原審九十九
    年度交訴字第五五號業務過失致死案件偵審中坦承犯行，核
    與該案證人伍寬章、郭育衡所述車禍發生經過相符，復有該
    案卷內之道路交通事故現場圖、道路交通事故調查報告表、
    交通事故現場照片、勘驗筆錄、相驗屍體證明書、檢驗報告
    書、相驗照片可參，該等事實認定及證據均據原審上開字號
    判決書載之至明。
  (二)而嘉義縣警察局朴子分局於九十九年七月五日以抗告人違反
    道路交通安全規則肇事致人死亡為由製開舉發違反道路交通
    管理事件通知單，復據原處分機關於九十九年八月二日以嘉
    監裁字第裁七０－Ｌ00000000號裁決書裁處抗告人
    「吊銷駕駛執照，一年內不得重新考領駕駛執照」處分，則
    有前開通知單、裁決書在卷可考。抗告人行經時速限制為七
    十公里之路段，進入無號誌交岔路口，未減速慢行，作隨時
    停車之準備，貿然以時速一百零五公里之超速前進，因而撞
    及黃翁春，並導致其死亡，違反道路交通安全規則第九十三
    條第一項及同項第二款規定，因而肇事致人死亡之事證至為
    明確。是警方以抗告人違反道路交通安全規則為由舉發其違
    規行為，原處分機關據以裁罰，核無違誤。本件聲明異議為
    無理由，應予駁回等語。
四、按行車速度，應依速限標誌或標線之規定；行經無號誌之交
    岔路口，應減速慢行，作隨時停車之準備，道路交通安全規
    則第九十三條第一項及同項第二款定有明文。又按汽車駕駛
    人，駕駛汽車有違反道路交通安全規則、第三十三條之管制
    規則，因而肇事致人死亡之情形者，吊銷其駕駛執照；汽車
    駕駛人，曾依本條例其他各條規定吊銷駕駛執照者，一年內
    不得考領駕駛執照；道路交通管理處罰條例第六十一條第一
    項第四款、第六十七條第三項亦定有明文。
五、經查：
  (一)抗告人係益盈有限公司所僱用之曳引車司機，為從事駕駛業
    務之人，於九十九年六月二日下午五時八分許，駕駛牌照號
    碼五六二－ＺＸ號營業用曳引車，沿嘉義縣朴子市省道台十
    九線公路內側車道由南往北順向行駛，途經該公路九十點六
    公里之設有時速限制為七十公里標誌之路段，該處且係幹線
    之台十九線公路與屬支線產業道路之無號誌交岔路口，本應
    注意行車速度，應依速限標誌規定；行經無號誌之交岔路口
    ，應減速慢行，作隨時停車之準備，且依當時晴天日間自然
    光線，柏油路面乾燥無缺陷，無障礙物視距良好，並無不能
    注意之情事，卻疏未注意貿然以時速約一百零五公里之超速
    行駛，適有黃翁春騎乘牌照號碼ＯＱＫ－００二號重型機車
    ，沿支線之產業道路由東往西騎至同一交岔路口欲右轉彎進
    入台十九線公路，疏未禮讓幹道車先行即貿然駛入交岔路口
    右轉欲進入內側車道。抗告人所駕駛之曳引車因超速煞車不
    及，其車首右側遂在內側車道內撞及黃翁春所騎乘機車之左
    側，並拖行約一百公尺遠始停下，黃翁春因而受有顱腦及肢
    體重度鈍力損傷，嗣經送醫急救仍因傷勢過重於同月三日上
    午六時七分許不治死亡。抗告人嗣經原審於九十九年七月二
    十一日以九十九年度交訴字第五五號判決判處有期徒刑七月
    ，緩刑三年等情，為抗告人所不爭執，且據其於原審九十九
    年度交訴字第五五號業務過失致死案件偵審中坦承犯行，核
    與該案證人伍寬章、郭育衡所述車禍發生經過相符，復有該
    案卷內之道路交通事故現場圖、道路交通事故調查報告表、
    交通事故現場照片、勘驗筆錄、相驗屍體證明書、檢驗報告
    書、相驗照片可參，此有原審九十九年度交訴字第五五號刑
    事判決在卷足憑（見原審卷第七至九頁），則本件抗告人之
    交通違規行為，因而肇事致人死亡之事實，堪以認定。
  (二)抗告人雖抗辯：伊於肇事後，已與被害人家屬達成和解，若
    予以吊銷駕駛執照之處分，家庭生活將陷入困境云云；惟查
    ：抗告人行經時速限制為七十公里之路段，於進入無號誌之
    交岔路口，未減速慢行，作隨時停車之準備，卻貿然以時速
    一百零五公里之速度超速行駛，因而撞及黃翁春，並導致其
    死亡，顯已違反道路交通安全規則第九十三條第一項、同項
    第二款規定，因而肇事致人死亡。是以，抗告人前揭交通違
    規行為，核與道路交通管理處罰條例第六十一條第一項第四
    款所定「汽車駕駛人，駕駛汽車有違反道路交通安全規則，
    因而肇事致人死亡」之要件相符，則嘉義縣警察局朴子分局
    於九十九年七月五日以抗告人違反道路交通安全規則肇事致
    人死亡為由製開舉發違反道路交通管理事件通知單，並據原
    處分機關於九十九年八月二日以嘉監裁字第裁七０－Ｌ00
    000000號裁決書裁處抗告人「吊銷駕駛執照，一年內
    不得考領駕駛執照」之處分，有前開通知單、裁決書在卷可
    稽（見嘉義監理所卷第一至二頁），即與道路交通管理處罰
    條例第六十一條第一項第四款、第六十七條第三項規定無違
    。且原處分機關依前揭規定，對抗告人之違規行為態樣，亦
    僅得裁處吊銷駕駛執照，一年內不得考領駕駛執照之處分，
    並無另為其他處分之裁量空間。因此，抗告人於駕車肇事致
    人死亡後，雖與被害人家屬達成和解，惟此乃抗告人所涉業
    務過失致人於死罪之科刑審酌事項，及其民事侵權行為損害
    賠償責任之紛爭因而獲得解決，尚與原處分機關係基於抗告
    人違反道路交通安全規則，因而肇事致人死亡之交通違規行
    為，依法處罰其交通違規行為致危害其他用路人行之安全及
    生命法益，而具有確保道路交通安全、維護交通秩序之目的
    無涉。是故，抗告人要難執此卸免其交通違規行為應負之行
    政責任。
  (三)綜上所述，原審以警方就抗告人違反道路交通安全規則進行
    舉發，原處分機關據以裁罰，核無違誤，而駁回抗告人之異
    議。本院認原審認事用法均無不合，抗告人猶執前詞，指摘
    原裁定不當，要非可採。從而，抗告人請求將原裁定撤銷，
    為無理由，應予駁回。
六、據上論結，應依道路交通案件處理辦法第二十六條，刑事訴
    訟法第四百十二條，裁定如主文。
中    華    民    國    99    年    10    月    5     日
                  刑事第三庭  審判長法  官  陳義仲
                                    法  官  楊清安
                                    法  官  張季芬
以上正本證明與原本無異。
不得再抗告。
                                    書記官  廖文靜
中    華    民    國    99    年    10    月    5     日

司法院資訊處製作；財團法人民間司法改革基金會備份。
